【裁判字號】    97,訴,587
【裁判日期】    970611
【裁判案由】    違反毒品危害防制條例
【裁判全文】
臺灣屏東地方法院刑事判決               97年度訴字第587號
公  訴  人  台灣屏東地方法院檢察署檢察官
被      告  甲○○
                    （現於臺灣高雄第二監獄執行）
上列被告因違反毒品危害防制條例案件，經檢察官提起公訴（97
年度毒偵字第643 號），嗣被告於本院準備程序進行中先就被訴
事實為有罪之陳述，本院告知被告簡式審判程序之旨，並聽取當
事人之意見後，裁定改由受命法官獨任依簡式審判程序審理，判
決如下：
    主  文
甲○○施用第一級毒品，累犯，處有期徒刑壹年，扣案之第一級
毒品海洛因壹包（包裝袋重零點肆公克，驗餘淨重伍點壹公克）
、殘留有第一級毒品海洛因之塑膠剷管壹支及玻璃球管伍個（編
號1 、2 、3 、5 、6） 均沒收銷燬，扣案之空夾鍊袋壹包沒收
；又施用第二級毒品，累犯，處有期徒刑捌月，扣案之第二級毒
品甲基安非他命捌包（驗餘淨重總計拾陸點捌陸公克）、殘留有
第二級毒品甲基安非他命之安非他命吸食器壹組、塑膠剷管壹支
、玻璃球管伍個（編號1 、2 、3 、5 、6） 均沒收銷燬之，扣
案之玻璃球管壹支（編號4） 、酒精燈壹個、空夾鍊袋壹包均沒
收。應執行有期徒刑壹年陸月，扣案之第一級毒品海洛因壹包（
包裝袋重零點肆公克，驗餘淨重伍點壹公克）、第二級毒品甲基
安非他命捌包（驗餘淨重總計拾陸點捌陸公克）、殘留有第一級
毒品海洛因及第二級毒品甲基安非他命之玻璃球管伍個（編號1
、2 、3 、5 、6） 、塑膠剷管壹支、殘留有第二級毒品甲基安
非他命之安非他命吸食器壹組，均沒收銷燬，扣案之玻璃球管壹
支（編號4）、酒精燈壹個及空夾鍊袋壹包均沒收。
    事  實
一、甲○○前因施用毒品案件，經本院以92年度毒聲字第1212號
    裁定送觀察、勒戒，經評定有繼續施用毒品之傾向，而經本
    院以92年度毒聲字第1396號裁定令入戒治處所施以強制戒治
    ，因戒治成效良好，經本院以93年度毒聲字第127 號裁定停
    止戒治付保護管束，至民國93年9 月28日保護管束期滿，視
    為已執行完畢，並經臺灣屏東地方法院檢察署檢察官於93年
    6 月8 日以93年度戒毒偵字第50號為不起訴處分確定；又因
    施用毒品案件，經本院以94年度簡字第2836號判決處有期徒
    刑5 月確定，並於94年9 月12日易科罰金執行完畢。詎仍不
    知悔改、戒絕毒品，明知海洛因及甲基安非他命分別經公告
    列為毒品危害防制條例第2 條第2 項第1 款、第2 款之第一
    級毒品及第二級毒品，不得非法持有、施用，竟基於施用第
    一級毒品海洛因及第二級毒品甲基安非他命之犯意，分別於
    97年3 月31日凌晨零時許（起訴書誤載為97年3 月31日晚上
    11、12時許），在其位於屏東市○○○街42巷31號之租屋處
    內，以將海洛因摻入香菸內點燃吸食之方式，施用海洛因1
    次，另以將甲基安非他命置於玻璃球管內，再用火燒烤並吸
    食其產生白煙之方式，施用甲基安非他命1 次；嗣於97年3
    月31日中午12時許，警方持搜索票前往上址進行搜索，當場
    扣得第一級毒品海洛因1 包（包裝袋重0.4 公克，驗餘淨重
    5.1 公克）、第二級毒品甲基安非他命8 包（驗餘淨重總計
    16.86 公克）、塑膠剷管1 支、玻璃球管6 支、安非他命吸
    食器1 組、酒精燈1 個、空夾鍊袋1 包，及與本案無關之止
    血帶1 條、電子磅秤1 個及行動電話2 支等物，而查知上情
    。
二、案經內政部警政署高雄港務警察局報告臺灣屏東地方法院檢
    察署檢察官偵查起訴。
 理  由
一、本案被告甲○○所犯違反毒品危害防制條例案件，並非法定
    刑為死刑、無期徒刑或最輕本刑3 年以上有期徒刑之罪，亦
    非高等法院管轄第一審之案件，而被告於本院準備程序中就
    被訴事實為有罪之陳述，本院合議庭乃裁定由受命法官獨任
    進行簡式審判程序。又簡式審判程序之證據調查，依刑事訴
    訟法第273 條之2 規定，不受同法第159 條第1 項審判外陳
    述排除之限制，再被告對於卷內之各項證據，亦不爭執證據
    能力，故卷內所列之各項證據，自得作為證據，先予敘明。
二、上揭事實，業據被告坦承不諱，而其為警所採集之尿液檢體
    ，經送請以酵素免疫分析法及氣相層析質譜儀法檢驗結果，
    確呈嗎啡及甲基安非他命陽性反應，有該醫院97年4 月7 日
    濫用藥物尿液檢驗報告1 份在卷足憑；另扣案之白色粉末1
    包，經法務部調查局鑑定結果，呈海洛因陽性反應，有該局
    濫用藥物實驗室97年5 月15日調科壹字第09723024050 號鑑
    定書1 份在卷可稽，扣案之白色晶體及粉末8 包，經內政部
    警政署刑事警察局抽樣鑑定結果，確呈第二級毒品甲基安非
    他命反應，有該局97年4 月29日刑鑑字第0970051405號鑑定
    書1 份在卷可按，另扣案之塑膠剷管1 支、玻璃球管5 支（
    編號1 、2 、3 、5 、6） ，經內政部警政署高雄港務警察
    局以台灣尖端先進生技公司試劑檢測結果，其內殘留液體均
    含有第一級毒品海洛因、第二級毒品甲基安非他命成分，而
    扣案安非他命吸食器1 組，其內則含有甲基安非他命成分，
    有毒品初步檢驗報告單及檢驗相片在卷可按，此外復有扣押
    筆錄、扣押物品目錄表、查獲相片及上開扣案物可資佐證，
    被告所為自白顯與事實相符。又查被告前因施用毒品案件，
    經本院以92年度毒聲字第1212號裁定送觀察、勒戒，經評定
    有繼續施用毒品傾向，復經本院以92年度毒聲字第1396 號
    裁定令入戒治處所施以強制戒治，因戒治成效良好，經本院
    以93年度毒聲字第127 號裁定停止戒治付保護管束，至93
    年9 月28日保護管束期滿，而視為已執行完畢，並經臺灣屏
    東地方法院檢察署檢察官於93年6 月8 日以93年度戒毒偵字
    第50號為不起訴處分確等事實，有臺灣屏東地方法院檢察署
    刑案資料查註紀錄表、同署全國施用毒品案件紀錄表及臺灣
    高等法院被告全國前案紀錄表各1 份在卷可按，是被告於前
    開強制戒治執行完畢釋放後5 年內，再犯本件施用毒品案件
    ，應予依法論科。
三、查海洛因、甲基安非他命分屬毒品危害防制條例第2 條第2
    項第1 款、第2 款所規定之第一級毒品及第二級毒品。是核
    被告上開所為，分別係犯毒品危害防制條例第10條第1 項施
    用第一級毒品及同條第2 項之施用第二級毒品罪。其持有毒
    品復進而施用，持有毒品之低度行為，各為施用毒品之高度
    行為所吸收，不另論罪。又被告所犯上開2 罪，犯意各別，
    行為互殊，應予分論併罰。再查被告前有如事實欄所示之科
    刑及執行情形，有臺灣屏東地方法院檢察署刑案資料查註紀
    錄表、臺灣高等法院被告前案紀錄表各1 份附卷足憑，其於
    刑之執行完畢後5 年內，故意再犯本件有期徒刑之2 罪，均
    為累犯，均應依刑法第47條第1 項加重其刑。本院審酌被告
    施用毒品，足以戕害其身心，滋生其他犯罪，惡化治安，惟
    念其犯後坦承犯行，施用毒品之前科並不多，有臺灣屏東地
    方法院檢察署刑案資料查註紀錄表、臺灣高等法院被告前案
    紀錄表在卷可按，且施用毒品行為於本質上係屬自我戕害行
    為，反社會性之程度較低等一切情狀，分別量處如主文所示
    之刑，並定其應執行之刑。
四、末扣案之海洛因1 包及甲基安非他命8 包，均為查獲之毒品
    ，不問屬於犯人與否，均應依毒品危害防制條例第18條第1
    項前段規定，宣告沒收銷燬之；而因鑑定單位一般係以傾倒
    之方式，將包裝袋內之毒品倒出而與包裝袋分離而稱重，必
    要時，輔以刮杓刮取袋內粉末或結晶，然無論依何種方式分
    離，包裝袋內均有極微量之毒品殘留，業經法務部調查局以
    93年3 月19日調科壹字第09300113060 號函釋在案，認前開
    空包裝袋，其內分別含有極微量第一級毒品海洛因或第二級
    毒品甲基安非他命殘留而無法析離，應整體視為查獲之毒品
    ，均依毒品危害防制條例第18條第1 項前段之規定，諭知沒
    收銷燬之。又扣案之塑膠剷管1 支、玻璃球管5 支（編號1
    、2 、3 、5 、6） 、安非他命吸食器1 組，如前所述，其
    上分別含有不可析離之海洛因或甲基安非他命毒品成分，均
    應依毒品危害防制條例第18條第1 項規定，宣告沒收銷燬之
    。另扣案之酒精燈1 個，係被告所有，施用甲基安非他命所
    用，扣案之空夾鍊袋1 包，係其所有預備供施用第一級、第
    二級毒品使用，而扣案之玻璃球管1 支（編號4） ，則係被
    告所有預備用以施用甲基安非他命之物，業經被告於本院供
    述甚明，均應依刑法第38條第1 項第2 款規定宣告沒收。至
    於扣案之止血帶1 條、電子磅秤1 個及行動電話2 支，被告
    否認與其本件犯行有關，且亦無證據證明與本件施用毒品犯
    行有直接關連性，依法自不得宣告沒收，附此敘明。
據上論斷，應依刑事訴訟法第273 條之1 第1 項、第299 條第1
項前段，毒品危害防制條例第10條第1 項、第2 項、第18條第1
項前段，刑法第11條、第47條第1 項、第38條第1 項第2 款、第
51條第5 款，判決如主文。
本案經檢察官陳新君到庭執行職務。
中    華     民     國    97   年    6    月    11    日
                    刑事第五庭  法   官  陳秀慧
以上正本證明與原本無異。
如不服本判決應於收受本判決送達後十日內向本院提出上訴書狀
，其未敘述上訴理由者，應於上訴期間屆滿後二十日內向本院補
提理由書狀（均須按他造當事人之人數附繕本）「切勿逕送上級
法院」。
中    華    民    國    97    年    6     月    11    日
                                書記官  溫訓暖
附錄本判決論罪科刑法條：
毒品危害防制條例第10條
施用第一級毒品者，處 6 月以上 5 年以下有期徒刑。
施用第二級毒品者，處 3 年以下有期徒刑。


司法院資訊處製作；財團法人民間司法改革基金會備份。
